【裁判字號】    95,交聲,78
【裁判日期】    950630
【裁判案由】    違反道路交通管理處罰條例聲明異議
【裁判全文】
臺灣雲林地方法院交通事件裁定          95年度交聲字第78號
移
異  議  人
即受處分人  甲○○
上列異議人因違反道路交通管理處罰條例案件，對於交通部公路
總局嘉義區監理所雲林縣監理站民國94年12月30日所為之處分（
原處分案號：雲監裁字第裁72-ZBB564543號），聲明異議，本院
裁定如下：
    主  文
異議駁回。
    理  由
一、聲明異議意旨略以：因受處分人未居住在戶籍地，且戶籍地
    未居住任何人，因腦瘤開刀住院，而未收到罰單，遭監理所
    註銷駕駛執照。受處分人已將罰款繳清，請監理所能准予恢
    復其駕照云云。
二、按處理違反道路交通管理事件，有關文書送達之程序，準用
    行政程序法送達之規定，違反道路交通管理事件統一裁罰標
    準及處理細則第5 條定有明文。而行政程序法中對於文書送
    達，於應受送達人之住居所、事務所或營業所為之。但在行
    政機關辦公處所或他處會晤應受送達人時，得於會晤處所為
    之；於應送達處所不獲會晤應受送達人時，得將文書付與有
    辨別事理能力之同居人、受僱人或應送達處所之接收郵件人
    員；又送達不能依前2 條規定為之者，得將文書寄存送達地
    之地方自治或警察機關，並作送達通知書兩份，一份黏貼於
    應受送達人住居所、事務所、營業所或其就業處所門首，另
    一份交由鄰居轉交或置於該送達處所信箱或其他適當位置，
    以為送達。前項情形，由郵政機關為送達者，得將文書寄存
    於送達地之郵政機關。寄存機關自收受寄存文書之日起，應
    保存3 個月，行政程序法第72條第1 項、第73條第1 項、第
    74條亦分別定有明文。又受處分人不服道路交通管理處罰條
    例第8 條主管機關所為之處罰，得於接到裁決書之翌日起20
    日內，向管轄地方法院聲明異議；交通法庭認聲明異議不合
    法律上之程式或其異議權已喪失者，應以裁定駁回之，為道
    路交通管理處罰條例第87條第1 項、道路交通案件處理辦法
    第18條前段所明定。經查：
  (一)原處分機關以異議人即受處分人甲○○（下稱受處分人）於
    民國94年7 月27日12時30分許，駕駛車牌號碼PJ-1213 號自
    小客車，在國道一號北上141.7 公里處，因「速限100 公里
    ，經雷達（射）測定行速為117 公里，超速17公里」原因，
    違反道路交通管理處罰條例第33條第1 項規定，經警逕行舉
    發，並掣發公警局交字第ZBB564543 號舉發違反道路交通管
    理事件通知單。受處分人未依同條例第9 條規定，於指定應
    到案日期繳納罰鍰或陳述意見，原處分機關依同條例第9 條
    後段規定，裁決如雲監裁字第裁72-ZBB564543號裁決書，並
    將裁決書交郵政機關郵寄受處分人之戶籍地即雲林縣褒忠鄉
    潮厝86號，因未獲會晤本人，亦無受領文書之同居人、受僱
    人，於95年1 月6 日寄存褒忠郵局等情，為受處分人所不爭
    執，並有內政部警政署國道公路警察局公警局交字第ZBB564
    543 號舉發違反道路交通管理事件通知單及、交通部公路總
    局嘉義區監理所雲監裁字第裁72-ZBB564543號違反道路交通
    管理事件裁決書及雲林監理站送達證書影本各1 件在卷可稽
    ，堪信屬實。
  (二)受處分人係46年8 月11日出生，於出生之日起，戶籍即設在
    雲林縣褒忠鄉潮厝86號之事實，業據受處分人於本院供明在
    卷，並有受處分人之個人基本資料查詢結果在卷可稽。可見
    ，受處分人自出生起，即設籍在上址，該處為受處分人生活
    重心所在，並無廢棄戶籍地為住所地之意，其戶籍地及住所
    地，均在上址無誤。是原處分機關向受處分人戶籍地即住所
    地送達，應屬合法。至於受處分人尚稱：目前租屋居住在臺
    北市○○○路○ 段291 巷5 弄11號2 樓云云。然受處分人之
    臺北市住處，僅係租屋處所，變動容易。受處分人既然自出
    生之日起，即未變動其戶籍地，顯然，受處分人仍將雲林縣
    褒忠鄉潮厝86號視為其生活重心所在無誤。原處分機關未對
    受處分人之臺北市住處為送達，僅就其戶籍地即住所地為送
    達，仍無礙於本院為合法送達之認定。
  (三)至受處分人聲明異議意旨尚以：因腦瘤住院開刀，未收受傳
    票云云。然受處分人係於90年5 月7 日住院，接受蝶竇腦下
    垂體瘤切除術，於90年5 月16日出院，至95年6 月9 日共門
    診49次之事實，有行政院國軍退除役官兵輔導委員會台中榮
    民總醫院95年6 月9 日診斷證明書1 紙在卷可稽。而受處分
    人於94年7 月27日違規，裁決書於95年1 月6 日寄存褒忠郵
    局，均與受處分人是否因腦瘤住院開刀無涉，自無回復原狀
    之適用，其以此聲明異議，自屬無由，併此說明。
三、綜上所述，本件原處分機關94年12月30日所為裁決書，自寄
    存郵局之日即95年1 月6 日起，已發生合法送達之效力。異
    議人遲至95年5 月15日始具狀聲明異議，已逾道路交通管理
    處罰條例第87條第1 項所定20日之不變期間，其聲明異議不
    合法律上之程式，且無從補正，應予以駁回。
據上論斷，應依道路交通管理處罰條例第87條第2 項、道路交通
案件處理辦法第18條前段，裁定如主文。
中    華    民    國    95    年    6     月    30    日
                  交通法庭     法  官   柯  志  民
以上正本證明與原本無異
如不服本裁定應於送達後5 日內向本院提出抗告狀
中    華    民    國    95    年    7     月     3    日
                                書記官  魏  輝  碩


司法院資訊處製作；財團法人民間司法改革基金會備份。
